臺灣士林地方法院刑事判決　　　　　　　 96年度易字第620號
公　訴　人　臺灣士林地方法院檢察署檢察官
被　　　告　甲○○
上列被告因偽造文書案件，經檢察官提起公訴（96年度偵字第2
276號），本院判決如下：
    主  文
甲○○共同偽造公印文，足以生損害於公眾，處有期徒刑肆月，
如易科罰金以銀元參佰元即新台幣玖佰元折算壹日。
扣案偽造之編號000-0000000 「中餐烹調技術士」之廚師證照及
證書均沒收。
    事  實
一、甲○○明知「乙級中餐烹調」廚師證照須經行政院勞工委員
    會職業訓練局（下稱職訓局）考試合格方能取得，於其並未
    考取，竟於民國88年間，透過外號「阿坤」師父者，並與之
    基於偽造公印文、偽造廚師證照之犯意聯絡，以新臺幣（
    下同）3600元代價，購買偽造之編號000-0000000 「中餐烹
    調技術士」之廚師證照及證書，且於上開證照上均蓋有偽造
    之「行政院勞工委員會關防」之公印文。於購得後即懸放在
    家中，於民國95年1 月23日持上開偽造之廚師證照向行政院
    勞工委員會中部辦公室申請換發新照，足以生損害於大眾及
    勞委會審核及管理廚師資格之正確性，然為該會識破之。
二、案經行政院勞工委員會中部辦公室移請臺灣士林地方法院檢
    察署檢察官偵查起訴。
    理  由
一、本件被告甲○○所犯係死刑、無期徒刑、最輕本刑為3 年以
    上有期徒刑以外之罪，其於準備程序中就被訴事實為有罪之
    陳述，經法官告知簡式審判程序之旨，並聽取公訴人、被告
    之意見後，本院合議庭裁定由受命法官獨任進行簡式審判程
    序。
二、上揭持有偽造之中餐烹調技士證之廚師證照並加以行使換照
    之事實業據被告甲○○坦承在卷，且該二紙證件係屬偽造，
    ，其上「行政院勞工委員會關防」之公印文均屬偽造，有行
    政院勞工委員會中部辦公室函在卷可參，復有偽造之技術士
    證及技術士證書二紙可佐，事證明確，被告犯行洵堪認定。
三、按刑法第二百十八條第一項所稱之公印或公印文，指表示公
    務機關或機關長官資格及其職務之印信或公印文而言，即俗
    稱大印與小官章，且依印信條例第三條規定印信之形式：印
    、職章均為直柄式正方形；關防、圖記均為直柄式長方形。
    但牙質職章為立體式正方形。印信字體，均用陽文篆字。本
    件「行政院勞工委員會關防」之公印文，確屬直柄式長方形
    ，觀其作用，無非表示公務機關資格之印信，揆諸上開說明
    ，自屬公印文。故核被告所為，係犯刑法第218 條第1 項
    偽造公印文罪（起訴書漏未記載，惟如後述與起訴部分有牽
    連犯一罪關係，為起訴效力所及，本院自得併與審究）、第
    216 條、第212 條行使偽造特種文書罪。被告偽造特種文
    書後進而行使，偽造之低度行為為行使之高度行為所吸收，
    不另論罪。另按偽造印文而後偽造特種文書，為牽連犯關係
    ，應從一重之偽造印文罪論處（司法院院解字第3020 號 解
    釋，大法官會議釋字第82號解釋參照）。因此，被告所犯偽
    造特種文書罪與偽造公印文罪，應從一重之偽造公印文罪處
    斷。被告與阿坤之不姓名年籍之成年人間，就上開犯行，有
    犯意聯絡及行為分擔，為共同正犯。被告偽造公印文行為
    後，刑法於九十五年七月一日修正生效，廢除牽連犯規定，
    自以修正前有牽連犯之從一重處斷，為有利被告，刑法第二
    十八條共同正犯規定，於新法雖有限縮其範圍，惟於本案不
    生影響，罰金改以新台幣為單位，其最高額不受影響，而最
    低額，修法後則為新台幣壹仟元，亦以修正前為有利被告，
    另有關第四十一條易科罰金規定，則將原來折算標準之三佰
    元（即新臺幣九佰元）六百元（即新臺幣一千八佰元）九佰
    元（即新臺幣二千七百元），修正為新臺幣一仟元、二千元
    、三千元，比較新舊法，自以修正前法為有利被告，依刑法
    第二條第一項前段規定，自應適用修正前之行為時法，本
    院審酌被告犯罪手段、目的、所生危害、檢察官求處有期徒
    刑四月，被告同意（本院卷第28頁）等情，量處如主文所示
    之刑，並諭知易科罰金折算標準。扣案偽造之編號000-00
    00000 「中餐烹調技術士」之廚師證照及證書，為被告犯罪
    所生之物，應依刑法第38條第1 項第3 款宣告沒均沒收。至
    於其上偽造「行政院勞工委員會關防」之公印文，已因該文
    件沒收而一併沒收，爰不另為沒收諭知。
據上論斷，應依刑事訴訟法第299 條第1 項前段、第273 條之1
第1 項，刑法第2 條第1項前段，第218 條第1 項、第216 條、
 第212條、第38條第1 項第3 款，修正前刑法第28條、第55條後
段、第41 條 第1 項前段、刑法施行法第1 之1 條，修正前罰金
罰鍰提高標準條例第2 條，現行法規所定貨幣轉換新台幣條例第
2 條，判決如主文。
本案經檢察官黃德松到庭執行職務
中　　華　　民　　國　　96　　年　　6 　　月　　4 　　日
                  刑事第五庭法  官  周政達
以上正本證明與原本無異。
如不服本判決，應於判決送達後10日內，向本院提出上訴狀。
                            書記官  陳佳伶
中　　華　　民　　國　　96　　年　　6　　月　　4   　 日
附錄本案論罪科刑法條：
中華民國刑法第212條
（偽造變造特種文書罪）
偽造、變造護照、旅券、免許證、特許證及關於品行、能力服務
或其他相類之證書、介紹書，足以生損害於公眾或他人者，處1
年以下有期徒刑、拘役或3百元以下罰金。
中華民國刑法第216條
（行使偽造變造或登載不實之文書罪）
行使第210條至第215條之文書者，依偽造、變造文書或登載不實
事項或使登載不實事項之規定處斷。
中華民國刑法第218條
（偽造盜用公印或公印文罪）
偽造公印或公印文者，處 5 年以下有期徒刑。
盜用公印或公印文足以生損害於公眾或他人者，亦同。
